【裁判字號】    95,訴,331
【裁判日期】    950509
【裁判案由】    強盜
【裁判全文】
臺灣臺中地方法院刑事判決              95年度訴字第331號
公  訴  人  臺灣臺中地方法院檢察署檢察官
被      告  甲○○
指定辯護人  本院公設辯護人  己○○
上列被告因強盜案件，經檢察官提起公訴（94年度偵字第20485
號），本院判決如左：
    主    文
甲○○竊盜，處有期徒刑肆月，如易科罰金，以參佰元折算壹日
。
    犯罪事實
一、甲○○意圖為自己不法之所有，於民國（下同）94年12月17
    日19時許，在臺中市○○路22之4 號寶雅生活館（起訴書誤
    繕為保雅生活館）內，趁店內客戶丙○○不注意之際，徒手
    竊取其放置於地上之購物籃內黑色皮包1 個（內有身分證、
    健保卡各1張、新台幣200元），得手後將之放入外套口袋內
    ，旋為該店安全人員乙○○發覺，經質問該皮包是否為其所
    有，甲○○見狀遂往另一方向逃逸，乙○○即追上前去，甲○○於轉彎時，因腳步不穩撞及貨架上之貨物而趴倒，乙○○即上前自甲○○之背後將之制伏在地，甲○○即本能地以
    手肘往後擺動，手肘因而不慎碰撞到乙○○之胸部，適有正
    在該處執行防搶勤務之警員丁○○察覺有異而入店查看，始
    悉上情。
二、案經臺中市警察局第二分局報請臺灣臺中地方法院檢察署檢
    察官偵查起訴。
    理  由
一、上開犯罪事實，業據證人乙○○到庭結證明確，核與證人丙○○即被害人證述情節相符，復有贓物認領保管單、照片等
    附卷可稽，並據被告甲○○於警詢、偵查及本院審理時迭次
    供承不諱，足徵被告之自白與事實相符，本件事證明確，其
    犯行堪以認定。
二、核被告所為，係犯刑法第320條第1項之竊盜罪，公訴人雖以
    被告竊取被害人所有之皮包得手後，欲離去之際，為店內安
    全人員乙○○發覺而詢問，被告欲逃跑時，為乙○○抓住其
    手，竟為脫免逮捕，以手肘猛撞乙○○，並與之發生扭打，
    而認被告所為係犯刑法第329條、第328條第1 項之準強盜罪
    嫌云云。訊據被告堅詞否認有以手肘撞擊證人乙○○，及與
    之發生扭打之事實，辯稱：伊跌倒被抓時，並未打人等語。
    經查，證人丙○○於本院審理時結證稱：當天有人竊取伊的
    皮包，伊把皮夾放在購物籃內，並將購物籃放在地上，伊跑
    去他處看東西，後來是廣播叫伊名字，伊才知道伊的皮包被
    偷。伊到櫃台後，店內服務人員帶伊去被告與乙○○那裡，
    告訴伊皮夾被偷，要伊在那邊等警察來。伊去他處時，有看
    到人家在跑，但不知道是誰，也沒有注意到有無打鬥情形。
    伊聽到有人跑步的聲音，也有聽到貨品掉下來的聲音，所以
    伊認為是有人打架，但伊沒有親眼看到被告與乙○○拉扯或
    打架，只看到被告被限制在地上，有看到乙○○與被告說話
    等語（見本院卷第59頁至第61頁），可知證人丙○○於案發
    當天並未親眼目睹被告與證人乙○○發生扭打之情事，僅因
    聽見有人跑步及貨品掉落之聲音，即主觀上認定係有人打架
    ，是其於偵查中所證：看到有人打架等語（見偵查卷第17頁
    ），顯係其個人臆測之詞，自難執其於偵訊時所為臆測之證
    言，認定被告確有因脫免逮捕，而以手肘猛撞證人乙○○，
    並與證人乙○○發生扭打之情事。次查，證人乙○○於本院
    審理時結證稱：當時被告蹲在開放式化妝品貨架前，被告蹲
    的前方有一購物籃，當時被告身上沒有帶購物籃，被告將手
    伸到地上的購物籃拿起皮包，伊看到後，就上前制止，伊上
    前時，就詢問被告皮包是否其所有，被告就站起來往另一個
    方向跑，伊就在後面追，被告於跑的過程中撞到貨架上的貨
    物而跌倒，伊才上前抓被告，當時被告因要掙脫伊抓的動作
    ，所以有用右手肘掙扎，被告除掙脫之動作外，沒有其他動
    作，但被告掙扎過程中，手肘有撞到伊的右胸，但沒有受傷
    ，被告被制伏時，是趴在地上，手肘一直往後撥，當時場面
    很混亂，伊認為被告以手肘掙脫，不是故意要撞伊，應該是
    反射動作等語（見本院卷第61頁至第66頁），足見被告於遭
    證人乙○○逮捕之過程中，並無任何故意對於證人乙○○施
    以強暴行為之舉措，至於被告為證人乙○○制伏在地後，雖
    有以手肘往後擺動之掙扎行為，然並無任何故意攻擊證人乙○○之行為，且依證人乙○○之上開證述，亦足認被告以手
    肘掙脫時，雖有撞及證人乙○○之右胸，然並非故意為之，
    而係身體無意識之反射動作，核與刑法第329 條準強盜罪之
    構成要件不符。末查，證人丁○○即警員於本院審理時結證
    稱：伊當時在寶雅生活館前執行防搶勤務，伊見有顧客很驚
    慌地從店內跑出來，覺得情況有異而入店內查看，發現一樓
    營業廳右邊最裡面有一群人圍著，店內之安全人員（即證人
    乙○○）示意伊過去，告知伊被告偷店內之東西，並與之發
    生扭打，伊即檢視雙方，發現雙方均有受傷，伊並未親眼目
    睹二人扭打之情形，當時店家表示店內有裝監視器，但沒有
    錄影，伊進入店內時，被告已被證人乙○○制伏在地，職務
    報告上所載「發現證人乙○○正與竊嫌二人正在扭打」之內
    容，是伊聽證人乙○○說的等語（見本院卷第46頁至第47頁
    ）。況且，本院依檢察官之聲請向上述寶雅生活館查詢結果
    ，並無案發時之監視錄影帶，有本院電話記錄表在卷可稽（
    見本院卷第28頁）。綜上可知，被告所為之辯解應可採信，
    此外，復查無其他積極證據足資證明被告有因脫免逮捕，而
    對證人乙○○施以強暴、脅迫之行為，是不能證明被告有準
    強盜之犯行。公訴人認被告所為係犯刑法第329條、第328條
    第1 項之準強盜罪，尚有未洽，惟其基本社會事實同一，本
    院自應予以審理，並變更起訴法條。爰審酌被告已有竊盜前
    科，此有臺灣高等法院被告前案紀錄表在卷可稽，素行不佳
    ，仍不知悔改，僅因一時貪念即起意行竊，助長社會竊盜，
    不勞而獲之歪風，惟念及其犯罪手段平和，犯罪所得價值非
    鉅，所竊之皮包業經被害人具領取回，財物損失已經回復，
    且犯後始終坦承犯行，態度尚佳等一切情狀，量處如主文所
    示之刑，並諭知易科罰金之折算標準。
據上論斷，應依刑事訴訟法第299條第1 項前段、第300條，刑法
第320條第1項、第41條第1項前段，罰金罰鍰提高標準條例第1條
前段、第2條，判決如主文。
本案經檢察官戊○○到庭執行職務。
中    華    民    國     95     年    5    月     9   日
                  刑事第二庭    審判長法  官  林清鈞
                                      法  官  郭書豪
                                      法  官  林慧英
上正本證明與原本無異。
如不服本判決，應於送達後10日內向本院提出上訴狀（須附繕本
），上訴於臺灣高等法院臺中分院。
                                      書記官  廖碩薇
中    華    民    國     95     年    5    月     9   日
附錄論罪科刑法條
中華民國刑法第320條第1項
意圖為自己或第3 人不法之所有，而竊取他人之動產者，為竊盜
罪，處5年以下有期徒刑、拘役或5百元以下罰金。


司法院資訊處製作；財團法人民間司法改革基金會備份。
